【裁判字號】    99,台上,1811
【裁判日期】    990325
【裁判案由】    傷害致人於死
【裁判全文】
最高法院刑事判決            九十九年度台上字第一八一一號
上  訴  人  甲○○
選任辯護人  吳玲華律師
上列上訴人因傷害致人於死案件，不服台灣高等法院中華民國九
十七年一月八日第二審判決（九十六年度上訴字第四六一六號，
起訴案號：台灣板橋地方法院檢察署九十五年度偵字第一六八六
０、二五六六六號），提起上訴，本院判決如下：
    主  文
上訴駁回。
    理  由
按刑事訴訟法第三百七十七條規定，上訴於第三審法院，非以判
決違背法令為理由，不得為之。是提起第三審上訴，應以原判決
違背法令為理由，係屬法定要件。如果上訴理由書狀並未依據卷
內訴訟資料，具體指摘原判決不適用何種法則或如何適用不當，
或所指摘原判決違法情事，顯與法律規定得為第三審上訴理由之
違法情形，不相適合時，均應認其上訴為不合法律上之程式，予
以駁回。本件原判決依憑上訴人甲○○坦承與被害人林宏煜發生
口角爭執，雙方拉扯鐵條，伊並搶下林宏煜手中鐵條，並揮向林
宏煜之供稱，證人林朝生之證詞，卷附法務部法醫研究所（下稱
法醫研究所）鑑定書、通聯紀錄、台北縣政府警察局勤務指揮中
心受理各類案件紀錄單，暨扣案鋼筋鐵條等證據資料，認上訴人
有其事實欄所載之傷害致人於死犯行，且敘明上訴人否認該犯行
，辯稱：林宏煜擅闖工地，不予理會勸離，並辱罵髒話、傷害，
復因林宏煜持鐵條要打伊，伊將鐵條搶過來甩掉，當時是要自衛
，不知道林宏煜如何受傷云云，為不足採，亦依調查所得證據，
於理由內詳予指駁、說明。因認上訴人犯行明確，而撤銷第一審
之科刑判決，改判仍論處上訴人傷害致人於死罪刑（量處有期徒
刑），已詳述所憑之證據及其認定之理由。上訴意旨略稱：上訴
人身形瘦小，雖搶下林宏煜手中鋼條，惟林宏煜仍未離開，侵害
狀態仍在繼續中，上訴人所為應屬正當防衛，且當時天色昏暗，
視線不佳，上訴人揮舞鋼條致生林宏煜死亡結果，不但客觀上無
法預見，充其量僅有防衛過當之情，無須負傷害致死罪責；林宏
煜於闖入工地後，上訴人隨即報警處理，因林宏煜一直對上訴人
挑釁，雙方始發生衝突，原判決認上訴人未報警處理，與卷證資
料未符，理由矛盾；上訴人非刻意規避犯行，實因當時心情慌亂
，初訊時因記不起案情，迨數日後始回想起，原審未採納九十五
年七月九日調查筆錄有利之供稱，遽認不宜依自首減輕，恣意行
使裁量權，有理由不備及違背法令情形；法醫研究所鑑定書謂：
「死者林宏煜之死亡機轉為中樞神經衰竭而亡，死亡原因為酒醉
高度酩酊醉意…最後因中樞神經衰竭而死亡」。而依該所九十八
年二月十一日法醫理字第０九八００００一六三號函亦指出，研
判酒精中毒造成死亡之責任應達百分之五十至六十，而外傷性造
成死亡之責任應較輕微，則上訴人之傷害行為與林宏煜之死亡結
果，並無相當因果關係，原判決對於法醫研究所鑑定書之真意為
何，死亡主因為何，有無因果關係，未詳查釐清，率予判決，亦
有證據調查未盡之違誤云云。惟查：（一）犯罪事實之認定，證
據之取捨及其證明力之判斷，乃事實審法院自由判斷之職權，如
其取捨不違背經驗法則與論理法則，即不得指為違法，而據為上
訴第三審之理由。本件原判決綜合全案證據資料，而為上訴人上
揭犯罪之認定，已說明案發時上訴人與林宏煜係相互拉扯肢體衝
突，既已自林宏煜手中搶下鐵條，則被害人之現時不法侵害自已
過去，再持鐵條朝林宏煜揮舞，已屬事後報復行為，自難主張正
當防衛，上訴人持質地堅硬鋼條，傷害林宏煜頭、頸等身體要害
，客觀上當有預見重擊致生死亡之可能性，死者林宏煜因酒醉達
高度酩酊醉意、互毆、遭鋼條鈍擊、顱內出血，中樞神經衰竭而
死亡，死亡方式為他殺，亦經法醫研究所鑑實無訛，傷害與死亡
間有其因果關係。均於判決內詳細說明本於調查所得之心證而為
事實判斷之理由，所為論斷，並無違法情形存在。（二）修正後
刑法第六十二條關於自首減刑之規定，已由「應減輕其刑」，修
正為「得減輕其刑」，減輕與否，事實審法院本有自由裁酌之權
，原判決理由中業已敘明上訴人雖然報案，但否認犯行，態度不
佳，認無真誠悔悟之心，未予減輕其刑，不能指為違法。原判決
既已說明上訴人於案發前已報警處理（見原判決第六頁倒數第十
四至十三行），其量刑審酌之事項中所謂「原可報警處理」，依
其前後文內容，應係指上訴人無需與酒後之林宏煜發生爭執，待
由警方到場處理即可，並無上訴意旨所稱理由與卷證資料未符情
形。（三）刑事訴訟法第三百七十九條第十款所謂應於審判期日
調查之證據，必須該證據確與待證事實有重要關係，就其案情委
有調查之必要者而言。原判決依憑法醫研究所鑑定結果，認上訴
人傷害行為與林宏煜死亡間存有因果關係，已於理由中詳述甚明
，核無違誤。本院為法律審，應以第二審判決所確認之事實為基
礎，據以判斷原審判決是否違背法令，故於第二審判決後，不得
主張新事實或提出新證據為其第三審之上訴理由。稽諸原審筆錄
之記載，法醫研究所鑑定書，原審於審判期日已提示予上訴人、
辯護人並告以要旨，給予上訴人、辯護人辯解之機會，上訴人、
辯護人均表示「沒有意見」，且經訊問其尚有何證據調查，上訴
人答稱無，有審判筆錄載明可稽（見原審卷第八八頁背面、第九
十頁背面），上訴人於上訴本院時，始提出法醫研究所九十八年
二月十一日法醫理字第０九八００００一六三號函主張原審有該
部分證據調查未盡之違法，顯非依據卷內資料而為指摘。此外，
上訴意旨就屬原審採證、認事職權之適法行使及原判決已說明事
項，徒憑己見，任意指摘為違法，且仍為單純事實之爭執，均非
適法之第三審上訴理由，其上訴違背法律上之程式，應予駁回。
據上論結，應依刑事訴訟法第三百九十五條前段，判決如主文。
中    華    民    國  九十九  年    三    月  二十五  日
                      最高法院刑事第十一庭
                          審判長法官  石  木  欽
                                法官  洪  佳  濱
                                法官  韓  金  秀
                                法官  段  景  榕
                                法官  周  煙  平
本件正本證明與原本無異
                                      書  記  官
中    華    民    國  九十九  年    三    月  三十一  日
                                                      Q

司法院資訊處製作；財團法人民間司法改革基金會備份。
